【裁判字號】    95,易,1237
【裁判日期】    950825
【裁判案由】    詐欺等
【裁判全文】
臺灣臺北地方法院刑事判決              95年度易字第1237號
公  訴  人  臺灣臺北地方法院檢察署檢察官
被      告  甲○○
上列被告因詐欺等案件，經檢察官提起公訴（九十四年度偵字第
一五三五三號），因被告於本院準備程序中就被訴事實為有罪之
陳述，經本院合議庭裁定進行簡式審判程序，判決如下：
    主  文
甲○○連續意圖為自己不法之所有，以詐術使人將本人之物交付
，累犯，處有期徒刑拾月。
    事  實
一、甲○○前曾因偽造文書案件，經本院以八十七年度訴字第六
    二六號判決判處有期徒刑五月，經上訴後，由臺灣高等法院
    以八十八年度上訴字第一九九九號撤銷原判決判處有期徒刑
    五月確定，嗣於民國九十年九月十三日易科罰金執行完畢。
    詎其仍不知悔改，明知無還款能力，竟基於意圖為自己不法
    所有之概括犯意，為免因年紀太輕無法向他人取得借款，且
    意圖隱匿真實身分，先於不詳時日，在桃園縣大園鄉南港村
    許厝港二六之九號四樓住處，將其身分證為彩色影印後，再
    以電腦打字及剪貼方式，將其身分證「出生年月日」欄「67
    」年及身分證統一編號英文字母「P」部分變造為「58」及
    「D」，並將住遷註記欄內現住址黏貼為空白，而變造身分
    證影本一紙，再於九十三年十月間某日，在臺北市中山區○
    ○○路○段附近，以一個月五分之高額利息為餌，向乙○○
    借款，又為取得乙○○信任，乃要求不知情之邱少里佯裝為
    配合之金主，命邱少里向乙○○表示伊向甲○○借款往來一
    年多，甲○○均依時付款等語，以證明其信用良好，復於九
    十三年十月二十九日開立面額一百萬元，其上登載不實身分
    證字號、住居所之本票一紙，並連同前述變造之身分證影本
    ，交付予簡秀貞而行使之，使得簡秀貞陷於錯誤，誤認甲○
    ○確會依約還款，而於九十三年十月二十九日借款新臺幣（
    下同）一百萬元予甲○○，且依甲○○之指示將款項匯入邱
    少里在中國信託商業銀行股份有限公司開立之帳戶內，致生
    損害於乙○○。甲○○於取得上開借款後，將其中四十萬元
    用以償還其積欠邱少里之借款，剩餘六十萬元則自行花用殆
    盡。嗣後，甲○○又利用上開同一手法，陸續於九十三年十
    一月四日、十二月二日、十二月八日，向乙○○分別詐得十
    萬元、二十萬元及三十萬元。迨於九十三年十二月八日，乙
    ○○因甲○○所言之農曆生日日期與其身分證上國曆生日換
    算後不符，而懷疑其身分證影本不實，乃要求甲○○重新簽
    發記載正確身分證字號之本票，並提供真實之身分證供查核
    ，甲○○遂於不詳時地，再以其至臺北縣新店市碧潭附近大
    潤發賣場所拍攝之大頭照，黏貼於彩色影印之身分證影本上
    ，再次變造身分證影本一紙，復於臺北市○○○路○段附近
    ，再提供予乙○○以求取信於伊，惟遭乙○○識出該身分證
    影本仍屬變造，甲○○此時始提出真實身分證及其護照供乙
    ○○影印留存，然又向乙○○謊稱因其身分證遺失多次，故
    只在身上置放影本，不放正本，又因從事放款及收債工作，
    為自身安全才會用假身分證影本，致乙○○信以為真，而再
    於九十三年十二月十三日借款四十五萬元予甲○○。嗣甲○
    ○食髓知味，再承前揭犯意，於九十三年十二月三十一日、
    九十四年一月二十八日，再以高利為餌，陸續再向乙○○詐
    借四十五萬元及一百五十萬元，旋於九十四年四月間逃逸無
    蹤，乙○○始知受騙，總計甲○○共向乙○○詐得四百萬元
    。
二、案經乙○○訴由桃園縣政府警察局大園分局報請臺灣臺北地
    方法院檢察署檢察官偵查起訴。
    理  由
一、前揭事實，業據被告甲○○於本院審理時坦承不諱（見本院
    九十五年八月四日審判筆錄），並據告訴人乙○○迭於警詢
    、偵查及本院審理時指訴綦詳（見偵查卷第四、五、二七至
    二九、六五、六六、九○至九二、一○七、一○八頁），核
    與證人邱少里證述相符（見偵查卷第二九、五三、五四、八
    四、八五頁），並有變造之身分證影本、被告簽發之本票影
    本等件附卷可證（見偵查卷第八至十頁），足認被告任意性
    自白核與事實相符。綜上，本件事證明確，被告犯行堪以認
    定，應依法論科。
二、論罪科刑部分：
（一）核被告所為，係犯行為時之刑法第二百十六條、第二百十
      二條行使變造特種文書罪、第三百三十九條第一項詐欺取
      財罪。被告先後多次行使變造特種文書及詐欺取財犯行，
      時間緊接，所犯係構成要件相同之罪名，顯係各基於概括
      犯意反覆為之，均為連續犯，應依行為時之刑法第五十六
      條規定各以一罪論，並加重其刑。被告所犯上開二罪，有
      方法結果之牽連關係，應從一重之詐欺取財罪論處。又被
      告前曾因偽造文書案件，經本院以八十七年度訴字第六二
      六號判決判處有期徒刑五月，經上訴後，由臺灣高等法院
      以八十八年度上訴字第一九九九號撤銷原判決判處有期徒
      刑五月確定，嗣於九十年九月十三日易科罰金執行完畢，
      此有臺灣高等法院被告前案紀錄表在卷可參（見本院卷第
      五至十頁），其於五年內再犯本案有期徒刑以上之罪，為
      累犯，應依行為時之刑法第四十七條加重其刑。
（二）查刑法部分條文業於九十四年一月七日修正，九十四年二
      月二日公布，於被告行為後之九十五年七月一日施行，現
      行刑法第二條第一項規定：「行為後法律有變更者，適用
      行為時之法律，但行為後之法律有利於行為人者，適用最
      有利於行為人之法律。」，上開規定乃與刑法第一條罪刑
      法定主義契合，而貫徹法律禁止溯及既往原則，係規範行
      為後法律變更所生新舊法律比較適用之準據法，是刑法第
      二條本身雖經修正，但刑法第二條既屬適用法律之準據法
      ，本身尚無比較新舊法之問題，應一律適用裁判時之現行
      刑法第二條規定以決定適用之刑罰法律，先予辨明。又本
      次刑法修正之比較新舊法，應就罪刑有關之共犯、未遂犯
      、想像競合犯、牽連犯、連續犯、結合犯、以及累犯加重
      、自首減輕暨其他法定加減原因（如身分加減）與加減例
      等一切情形，綜其全部罪刑之結果而為比較，最高法院九
      十五年五月二十三日九十五年度第八次刑庭會議決議可資
      參照。經查：
    (一)刑法第五十六條連續犯之規定，業經修正刪除，此刪除雖
      非犯罪構成要件之變更，但顯已影響行為人刑罰之法律效
      果，自屬法律有變更，應依新法第二條第一項規定為新舊
      法之比較（最高法院九十五年度第八次刑事庭會議決議參
      照）。新法修正施行後，被告前後行使變造特種文書、詐
      欺取財之行為，即須分論併罰，是比較新舊法之結果，應
      適用較有利於被告之行為時法律即修正前之刑法第五十六
      條規定，論以連續犯。
    (二)刑法第二百十六條、第二百十二條行使變造特種文書罪，
      法定刑為一年以下有期徒刑、拘役或三百元以下罰金，同
      法第三百三十九條第一項之詐欺取財罪，法定刑為五年以
      下有期徒刑、拘役或科或併科一千元以下罰金。而修正後
      刑法施行法增訂第一條之一規定：「中華民國九十四年一
      月七日刑法修正施行後，刑法分則編所定罰金之貨幣單位
      為新臺幣。九十四年一月七日刑法修正時，刑法分則編未
      修正之條文定有罰金者，自九十四年一月七日刑法修正施
      行後，就其所定數額提高為三十倍。但七十二年六月二十
      六日至九十四年一月七日新增或修正之條文，就其所定數
      額提高為三倍。」，另刑法第三十三條第五款修正為：「
      主刑之種類如下：五、罰金：新臺幣一千元以上，以百元
      計算之」，是依修正後之法律，刑法第二百十六條、第二
      百十二條行使變造特種文書罪、第三百三十九條第一項詐
      欺取財罪所得科處之罰金刑最高分別為新臺幣九千元、三
      萬元；然依據被告行為時之刑罰法律，即罰金罰鍰提高標
      準條例第一條前段規定之提高倍數十倍及修正前刑法第三
      十三條第五款規定之罰金最低額一元計算，上開各罪所得
      科處之最高罰金刑雖均與新法相同，然最低額均僅為新臺
      幣三元。因此，比較上述修正前、後之刑罰法律，自以被
      告行為時關於科處罰金刑之法律較有利於被告。
    (三)刑法第五十五條後段有關牽連犯之規定業已刪除，是於新
      法修正施行後，被告所犯之行使變造特種文書罪、詐欺取
      財罪，即須分論併罰，惟依修正前刑法，被告所為上開二
      罪間，具有牽連犯之裁判上一罪關係，應從一重論以詐欺
      取財罪。比較新舊法之規定，修正後之刑法對於被告較為
      不利。
    (四)關於累犯之規定，修正前刑法第四十七條規定「受有期徒
      刑之執行完畢，或受無期徒或有期徒刑一部之執行而赦免
      後，五年以內再犯有期徒刑以上之罪者，為累犯，加重本
      刑至二分之一」，而修正後之刑法第四十七條第一項則規
      定「受徒刑之執行完畢，或一部之執行而赦免後，五年以
      內故意再犯有期徒刑以上之罪者，為累犯，加重本刑至二
      分之一」，被告於本案中，無論適用新法或舊法，均應論
      以累犯，故比較新舊法之結果，舊法對於被告並無不利。
    (五)綜合上述各條文修正前、後之比較，自應整體適用被告行
      為時之法律，即修正前刑法之相關規定及罰金罰鍰提高標
      準條例第一條前段規定，對被告較為有利，爰論處被告罪
      刑如前所述。
（三）爰審酌被告正值青壯年，本應努力上進，創造美好人生，
      詎其前已有偽造文書前科，猶不知悔改，仍心存僥倖，騙
      取告訴人金錢高達四百萬元，至今並未返還分文（此業據
      被告供承、告訴人證述屬實，見本院卷第三九頁），兼衡
      其犯罪後坦承犯行、犯罪手段、目的、所生危害、所得利
      益等一切情狀，量處如主文所示之刑。
據上論斷，應依刑事訴訟法第二百七十三條之一第一項、第二百
九十九條第一項前段，刑法第二條第一項前段、修正前刑法第五
十六條、第二百十六條、第二百十二條、第三百三十九條第一項
、第五十五條、第四十七條，修正前罰金罰鍰提高標準條例第一
條前段，判決如主文。
本案經檢察官詹喬偉到庭執行職務。
中    華    民    國  九十五  年    八    月  二十五  日
                      臺灣臺北地方法院刑事第一庭
                            法  官  劉素如
以上正本證明與原本無異。
如不服本判決，應於判決送達後10日內向本院提出上訴狀（應抄
附繕本）。告訴人或被害人如對於本判決不服者，應具備理由請
求檢察官上訴，其上訴期間之計算係以檢察官收受判決正本之日
期為準。
                            書記官  劉甄庭
中    華    民    國  九十五  年    八    月  二十五  日


司法院資訊處製作；財團法人民間司法改革基金會備份。
